【裁判字號】    98,上易,1513
【裁判日期】    980629
【裁判案由】    傷害等
【裁判全文】
臺灣高等法院刑事判決                98年度上易字第1513號
上  訴  人    臺灣基隆地方法院檢察署檢察官
被      告    甲○○
上列上訴人因被告傷害等案件，不服臺灣基隆地方法院九十八年
度易字第一五０號，中華民國九十八年四月十四日第一審判決（
起訴案號：臺灣基隆地方法院檢察署九十八年度調偵字第二九號
），提起上訴，本院判決如下：
    主  文
上訴駁回。
    理  由
一、依刑事訴訟法第三百五十條、第三百六十一條、第三百六十
    二條、第三百六十七條規定，不服地方法院之第一審判決而
    上訴者，須提出上訴書狀，並應敘述具體理由，為上訴必備
    之程式；其所提出之書狀未敘述上訴理由，或僅曾以言詞陳
    述上訴理由者，均應於上訴期間屆滿後二十日內補提理由書
    於第一審法院。第一審法院經形式審查，認逾期未補提上訴
    理由者，應定期間先命補正；逾期未補正者，為上訴不合法
    律上之程式，應以裁定駁回。倘已提出上訴理由，但所提非
    屬具體理由者，則由第二審法院以上訴不合法律上之程式，
    判決駁回。而所謂具體理由，必係依據卷內既有訴訟資料或
    提出新事證，指摘或表明第一審判決有何採證認事、用法或
    量刑等足以影響判決本旨之不當或違法，而構成應予撤銷之
    具體事由，始克當之（例如：依憑證據法則具體指出所採證
    據何以不具證據能力，或依憑卷證資料，明確指出所為證據
    證明力之判斷如何違背經驗、論理法則）；倘僅泛言原判決
    認定事實錯誤、違背法令、量刑失之過重或輕縱，而未依上
    揭意旨指出具體事由，即與第二審上訴制度旨在請求第二審
    法院撤銷、變更第一審不當或違法之判決，以實現個案救濟
    之立法目的不合（最高法院九十七年度台上字第八九二號判
    決參照）。亦即所謂具體上訴理由：(一)須指出原判決有不
    當或違法之處；(二)須依據卷內既有訴訟資料或提出新事實
    、新証據為具體指摘；(三)所指判決不當、違法情形須實際
    上存在；(四)所指判決不當、違法情形須足以構成撤銷原判
    決之理由。
二、本案公訴人上訴意旨略以：原審所認定之犯罪事實為「甲○
    ○…因不滿同向行駛由乙○○駕駛車號BF-9198號自小客車
    突然變換車道，為攔阻乙○○理論，竟先將其駕駛之HR-642
    5號自小客車停止於國道一號公路南下五公里處（位於基隆
    市七堵區○○○○道上，致使後方由乙○○駕駛之自小客車
    亦隨之停下... 」，由被告手法觀之，此部份已構成刑法第
    三百零四條第一項之強制罪，原審未論及被告此部份所犯法
    條，亦未於主文宣告此罪名，容有疏漏。又本案案發時值下
    班尖峰時段，被告在行車速限一百公里之國道上強使告訴人
    停車，恐有造成後車追撞之可能，被告行徑囂張，目無法紀
    ，且犯後毫無悔意，迄今未與告訴人和解，原審量刑過輕，
    請予撤銷改判，從重量刑等語。
三、經核原判決於犯罪事實一第四行以下所述：「…為攔阻乙○
    ○理論，竟先將其駕駛之HR-6425號自小客車停止於國道一
    號公路南下五公里處（位於基隆市七堵區○○○○道上，致
    使後方由乙○○駕駛之自小客車亦隨之停下... 」，係被告
    為本案傷害、毀損犯行之肇因、動機及攔下告訴人之社會事
    實描述，非為法律事實之記載，此由該部分未述及有「使告
    訴人行何無義務之事」或「妨害告訴人行使何權利」等強制
    罪之構成要件可知。況公訴人所指被告此攔車所涉強制罪及
    肇事逃逸部份，業經檢察官另為不起訴處分在案，此亦有臺
    灣基隆地方法院檢察署檢察官九十八調偵字第二九號不起訴
    處分書一件在卷可稽。是公訴人以原判決於主文漏未宣示強
    制罪刑之違法情形，實際上既不存在，即難認屬具體上訴理
    由。
四、又量刑為法院職權裁量事項，本案肇因於告訴人隨意變換車
    道，而原審判決於理由四論罪科刑部分，即已審酌被告「僅
    因行車細故即持凶器攻擊他人車輛及身體，情緒管理欠佳，
    法治觀念不足」；另告訴人業於原審法院提起刑事附帶民事
    訴訟請求高額賠償，因雙方未獲致和解，而由原審將附民請
    求移請民事庭審理在案，故原判決亦不認被告已有悔悟之心
    。是原審就公訴人依告訴人所指事項，於量刑時均已全盤考
    量，況損害賠償乃民事糾葛，告訴人既已訴求，循民事訴訟
    途徑，已可獲合理賠償。公訴人上訴意旨泛稱被告未為和解
    、犯後毫無悔意，指摘原審量刑過輕一節，顯非依據卷內既
    有資料具體指摘原審判決有何量刑失入之情形，復未提出新
    事証為指摘，亦難認屬具體上訴理由。
五、綜上所述，本件公訴人上訴意旨所指判決違法之情形並不存
    在，亦未依卷內既有資料或提出新事証具體指摘原判決量刑
    部分有何足以影響判決本旨之不當或違法，揆諸前開說明，
    均難認屬具體上訴理由。乃本件上訴不合法律上程式，爰不
    經言詞辯論程序，逕予駁回。
六、據上論斷，應依刑事訴訟法第三百六十七條前段、第三百七
    十二條，判決如主文。
中    華    民    國   九十八   年   六   月   廿九   日
                  刑事第四庭審判長法  官  陳筱珮
                                  法  官  周煙平
                                  法  官  陳玉雲
以上正本證明與原本無異。
不得上訴。
                                  書記官  陳思云
中    華    民    國    98    年    6     月    30    日


司法院資訊處製作；財團法人民間司法改革基金會備份。
